臺灣高等法院臺中分院刑事判決
110年度上訴字第1216號
上  訴  人  
即  被  告  林雲軒(原名黃譯峰、黃雲軒、黃慕容、林慕容)                      男  民國00年0月00日生



上列上訴人即被告因偽造文書案件，不服臺灣臺中地方法院109
年度訴字第453號中華民國110年3月23日第一審判決（追加起訴
案號：臺灣臺中地方檢察署108年度偵字第24613號），提起上訴
，本院判決如下：
    主  文
原判決關於林雲軒部分撤銷。
林雲軒追加起訴部分公訴不受理。
    理  由
一、追加起訴意旨係以：㈠緣蘇○○、黃○○分別係蘇○○（於民國103
    年10月15日死亡）之子、女婿，蔡○○則為蘇○○之女。黃○○於
    82年5月12日，以總價新臺幣（下同）135萬元，向蘇○○購買
    坐落臺中市○○區○○段0000地號之4分之1應繼分土地100坪（
    簽約當時土地尚為蘇○○所有，下稱系爭Ａ地）；嗣於83年10
    月24日，蘇○○調整售價後，黃○○再支付40萬元即包含前開13
    5萬元共計175萬元，向蘇○○購買其所有之坐落同區段1095-1
    地號土地25坪（應有部分766分之82.645，下稱系爭Ｂ地）及
    系爭Ａ地共2筆土地，價金均已支付完畢。期間蘇○○、蘇○○於
    82年9月間，在系爭Ａ地及系爭Ｂ地上，搭建2樓自用農舍2棟
    ，門牌號碼分別為臺中市○○區○○路0段000巷000號（整編前
    為臺中縣○○鎮鎮○路0000號，下稱甲屋）、臺中市○○區○○路0
    段000巷000號（整編前為臺中縣○○鎮鎮○路0000號，下稱乙
    屋），甲、乙2屋之所有權人為蘇○○、蘇○○。蘇○○於83年10
    月5日將乙屋贈與其女即黃○○之妻蘇○○，於83年10月25日將
    甲屋贈與黃○○。蘇○○於103年10月15日死亡後，蘇○○於104年
    5月14日辦理系爭Ａ地、系爭Ｂ地繼承登記，惟蘇○○就系爭Ａ地
    之應繼分分配，與其兄蘇溪泉發生爭執，迄至107年間系爭Ａ
    地始全部歸蘇○○所有。蔡○○為提供土地供擔保向不知情之劉
    ○○（業經臺灣臺中地方檢察署《下稱臺中地檢署》檢察官為不
    起訴處分）借貸600萬元之債務，明知黃○○已向蘇○○購買系
    爭Ａ地、Ｂ地，且明知蘇○○並無要將其所有之「坐落臺中市○○
    區○○段000000○000000○0000○地號土地」及「坐落同區段109
    5-1、1096地號土地上之建號252號建物即門牌號碼臺中市○○
    區○○路0段000巷000號房屋（未為保存登記）」等不動產（
    下稱系爭不動產）贈與予其，竟在蘇○○不知情之情況下，基
    於行使偽造私文書及使公務員登載不實之犯意，先於107年1
    月5日，冒用蘇○○之名義，在空白委任書上偽造蘇○○簽名及
    盜蓋「蘇○○」之印章而偽造「蘇○○」之印文，進而偽造「委
    任書」1張後，再持該張偽造之委任書前往戶政事務所申請
    「印鑑證明」而行使之，再於107年3月16日，持蘇○○之「印
    鑑證明」、置放在家中之蘇○○印鑑、系爭不動產之所有權狀
    等資料，前往臺中市清水區地政事務所，而於空白之「土地
    、建築改良物所有權贈與移轉契約書」上盜蓋蘇○○之印鑑章
    而偽造蘇○○之印鑑章印文後，進而偽造系爭不動產之上開所
    有權贈與移轉契約書之私文書後，再併同上開所有權狀等資
    料交付予地政機關人員而行使之，而將系爭不動產之所有權
    以「贈與」為原因過戶予蔡○○，蔡○○再於同日簽立土地、建
    築改良物抵押權設定契約書，將臺中市○○區○○段000000地號
    （含系爭Ｂ地）、1095-2地號、1096地號（含系爭Ａ地）等3
    筆土地全部權利範圍設定抵押權予劉○○，以擔保劉○○之上開
    債權，使不知情之地政機關承辦人於107年4月16日將系爭不
    動產以贈與為移轉所有權原因之不實事項及設定抵押權予劉
    ○○之事項，均記載登記在職掌之土地登記謄本之公文書上，
    足生損害於黃○○、蘇○○及地政機關管理不動產登記之正確性
    【蔡○○就此部分所涉偽造文書等罪嫌，前經臺中地檢署檢察
    官起訴，由臺灣臺中地方法院（下稱臺中地院）以108年度
    訴字第1593號案件審理，非本件被告追加起訴案件之審判範
    圍】。㈡上訴人即被告林雲軒（下稱被告）於107年5月間，
    與其妻蔡○○帶同第三人前往觀看系爭Ａ地、Ｂ地之地形、地物
    ，並擬將土地出售予第三人，黃○○、蘇○○因此察覺有異，蔡
    ○○恐東窗事發，竟與被告共同基於行使偽造私文書之犯意聯
    絡，於107年5月7日前某日，未經黃○○之同意，製作未署名之
    委任書（下稱系爭委任書），用以表示黃○○委任代書「林○○
    」（年籍不詳，由檢察官另行簽結）代為申辦印鑑證明之意
    。復利用不知情之刻印店員工，偽造「黃金選」之印章1枚，
    蓋用於內容相同之切結書2份（下稱系爭切結書）上而偽造
    印文7枚(其中1份4枚，另1份3枚)，用以表示黃○○委任「林○
    ○」辦理「坐落臺中市○○區○○段000000○000000○0000○地號土
    地」之買賣過戶事宜，而於107年5月7日晚間7時許，在臺中
    市○○區○○○0段000巷000號蘇○○住處，持系爭委任書及系爭切
    結書（未扣案）向蘇○○行使之，企圖取得蘇○○之信任，將上
    開土地之抵押貸款及處分責任歸咎予黃○○，足生損害於黃○○
    【蔡○○就此部分所涉偽造文書罪嫌，前經臺中地檢署檢察官
    認此部分與上開臺中地院108年度訴字第1593號案件，為一
    人犯數罪之相牽連案件，乃追加起訴，由臺中地院以108年
    度訴字第2231號案件審理，亦非本件被告追加起訴案件之審
    判範圍】。因認被告涉犯刑法第216條、第210條之行使偽造
    私文書罪嫌云云。　　
二、按起訴之程序違背規定者，應諭知不受理之判決，且該判決
     得不經言詞辯論為之，刑事訴訟法第303條第1款、第307條
    分別定有明文。次按於第一審言詞辯論終結前，得就與本案
    相牽連之犯罪或本罪之誣告罪，追加起訴，刑事訴訟法第26
    5條第1項 定有明文。而所謂相牽連之案件，係指刑事訴訟
    法第7條所列：㈠一人犯數罪；㈡數人共犯一罪或數罪；㈢數人
    同時在同一處所各別犯罪；㈣犯與本罪有關係之藏匿人犯、
    湮滅證據、偽證、贓物各罪之案件。又刑事訴訟法第265條
    之追加起訴，係就與已經起訴之案件、無同一性不可分關係
    之相牽連犯罪（指刑事訴訟法第7條所列案件），在「原起
    訴案件」第一審辯論終結前，藉原訴之便而加提獨立之新訴
    ，俾與原起訴案件合併審判，以收訴訟經濟之效。是刑事訴
    訟法第265條所謂「本案」，基於文義解釋，應該是指檢察
    官「原起訴案件」（即最初起訴之案件），而非事後追加起
    訴之「他案」。若不依照如此之文義解釋，則倘檢察官先以
    數人共犯一罪或數罪的關係，先行追加起訴其他非原起訴案
    件之被告，復就該新追加起訴之被告，以一人犯數罪之關係
    ，再行追加起訴他罪，且再行追加起訴之他罪與原起訴案件
    毫無相牽連案件之關係，則不僅可能延滯原起訴案件之訴訟
    ，亦有妨害礙其他被告之訴訟權。
三、經查：
　㈠臺中地檢署檢察官①先以107年度偵字第20566號、108年度偵字第7
    704號起訴蔡○○涉犯偽造文書等案件（即追加起訴意旨㈠所載
    部分），於108年7月9日繫屬臺中地院，由臺中地院以108年
    度訴字第1593號案件審理【此為「原起訴案件」】；②復以
    蔡○○有一人犯數罪之相牽連案件，以108年度偵字第24613號追
    加起訴（即追加起訴意旨㈡所載有關蔡○○部分）於108年9月2
    4日繫屬臺中地院，由臺中地院以108年度訴字第2231號案件
    審理【此為追加起訴之他案】。
　㈡本件被告所涉如追加起訴意旨㈡所載行使偽造私文書犯行，與
    上開「原起訴案件」，核無刑事訴訟法第7條所指相牽連案
    件關係，依前揭說明，並非屬於刑事訴訟法第265條第1項所
    規定之得追加起訴之案件。又刑事訴訟法第265條所謂「本
    案」，係指檢察官「原起訴案件」，而非事後追加起訴之他
    案，有如前述，故檢察官以本件被告所涉如追加起訴意旨㈡
    所載犯行，與蔡○○所涉上開追加起訴之他案，具有數人共犯
    一罪之相牽連關係，而對被告追加起訴【於109年2月12日繫
    屬原審，即臺中地院109年度訴字第453號案件】，其追加起
    訴之程序顯然違背規定，應諭知不受理判決。　　
四、綜上所述，檢察官對被告追加起訴部分，其追加起訴程序違
    背規定，應諭知不受理判決，原審依檢察官之追加起訴而對
    被告論罪科刑，且與蔡○○之上開案件（即臺中地院108年度
    訴字第1593、2231號）合併判決，容有違誤。被告上訴意旨
    雖未指摘及此（僅請求從輕量刑），惟原判決既有上開可議
    之處，即屬無可維持，應由本院將原判決關於被告追加起訴
    部分（即臺中地院109年度訴字第453號）撤銷，並自為不受
    理之判決，且不經言詞辯論為之。
據上論斷，應依刑事訴訟法第369條第1項前段、第364條、第303
本案經檢察官黃勝裕追加起訴。
中　　華　　民　　國　　110 　年　　6 　　月　　23　　日
                  刑事第四庭    審判長法　官  蔡名曜
                                      法　官  邱鼎文
                                      法　官  黃玉琪
　　　　　　　　　　　　　　　　　　　
以上正本證明與原本無異。
如不服本判決應於收受送達後20日內向本院提出上訴書狀，其未
敍述上訴理由者，並得於提起上訴後20日內向本院補提理由書(
均須按他造當事人之人數附繕本)「切勿逕送上級法院」。

                                     書記官  李欣憲

中　　華　　民　　國　　110 　年　　6 　　月　　23　　日